【裁判字號】    95,訴,1084
【裁判日期】    950620
【裁判案由】    違反槍砲彈藥刀械管制條例
【裁判全文】
臺灣臺中地方法院刑事判決              95年度訴字第1084號
公  訴  人  臺灣臺中地方法院檢察署檢察官
被      告  乙○○
選任辯護人  張志隆律師
被      告  甲○○
                      號
選任辯護人  朱元宏律師
            張志隆律師
上列被告等因違反槍砲彈藥刀械管制條例案件，經檢察官提起公
訴（九十四年度偵字第一二七一０、二０００六號），本院判決
如下：
    主    文
乙○○未經許可，寄藏手槍，處有期徒刑伍年貳月，併科罰金新
臺幣捌萬元，罰金如易服勞役，以新臺幣玖佰元即銀元佰元折
算壹日。扣案之美國COLT廠製MUSTANG PLUSII型口徑０．三八０
吋制式半自動手槍壹枝（含彈匣壹個，槍枝管制編號00000
00000）沒收。
甲○○無罪。
    犯罪事實
一、乙○○明知未經許可不得寄藏具有殺傷力之制式手槍，竟於
    民國九十四年五月初某日，在南投縣竹山鎮年籍不詳之「王
    正德」男子住處，由「王正德」交付美國COLT廠製MUSTANG
    PLUSII型口徑０．三八０吋制式半自動手槍一把，而由乙○
    ○代為保管，藏放在彰化縣芬園鄉○○村○○路一二三巷十
    四號乙○○住處。嗣於九十四年七月三十一日十七時許，乙
    ○○先向其前雇主甲○○借用車牌號碼八九八九─ＫＺ號自
    用小客車，並將前揭手槍取出，欲向朋友炫耀，而於九十四
    年八月一日十九時許歸還該車時，將前開手槍遺忘在該車右
    前座置物箱，嗣甲○○將將車停放在在臺中市○○區○○路
    二段六一五號之一地下室二樓三０三號停車位，於同年月三
    日十二時十分許，經警搜索該車當場查獲，並扣得前開制式
    手槍一枝（含彈匣一個，槍枝管制編號000000000
    0號）。
二、案經臺中縣警察局移送臺灣臺中地方法院檢察署檢察官偵查
    起訴。
    理    由
壹、有罪部分
一、訊據被告乙○○對於上揭事實坦承不諱，復有照片六張附卷
    可稽（見警卷第二五、二六、二八頁），並有扣案之美國CO
    LT廠製MUSTANG PLUSII型口徑０．三八０吋制式半自動手槍
    一枝（含彈匣一個，槍枝管制編號0000000000號
    ）足資佐證。而前開手槍經送內政部警政署刑事警察局鑑定
    結果，認係美國COLT廠製MUSTANG PLUSII型口徑０．三八０
    吋制式半自動手槍，槍管內具六條左旋來復線，槍號為RS三
    八八六０，機械性能良好，可擊發同口徑制式子彈，認具殺
    傷力等情，有內政部警政署刑事警察局九十四年八月十五日
    刑鑑字第０九四０一二０五六六號槍彈鑑定書一份暨所附之
    前揭手槍照片附卷可稽（見偵字第一二七一０號卷第四六至
    四九頁），事證明確，被告乙○○犯行堪以認定。
二、核被告乙○○所為，係犯槍砲彈藥刀械管制條例第七條第四
    項之未經許可寄藏手槍罪。按寄藏與持有，均係將物置於自
    己實力支配之下，僅寄藏必先有他人之持有行為，而後始為
    之受寄代藏而已，故寄藏之受人委託代為保管，其保管之本
    身，亦屬持有，不過，此之持有係受寄之當然結果。又槍砲
    彈藥刀械管制條例第七條第四項係將持有與寄藏為分別之處
    罰規定，則單純之持有，固不包括寄藏，但寄藏之受人委託
    代為保管，其保管之本身所為之持有，既係寄藏之當然結果
    ，法律上自宜僅就寄藏行為為包括之評價，不應另就持有予
    以論罪（最高法院七十四年臺上字第三四○○號判例意旨參
    照）。本案被告乙○○係受案外人「王正德」之託而代為保
    管上開手槍，此經被告乙○○於警詢、偵查中及本院審理時
    供承在卷，被告乙○○係受寄代藏手槍，而非為自己持有，
    參照上開最高法院判例意旨所示，法律上自宜僅就「寄藏」
    行為為包括之評價，不應另就「持有」予以論罪，附此敘明
    。爰審酌制式手槍極具殺傷力，其氾濫之情形將影響社會之
    治安，被告乙○○明知寄藏手槍係違法行為，竟仍代他人寄
    藏具有殺傷力之制式手槍，其動機、目的，被告乙○○未持
    該槍犯罪，惡性尚非重大，併審酌被告乙○○素行良好，有
    臺灣高等法院被告前案紀錄表在卷可憑，且犯罪後已坦承犯
    行、態度良好，頗有悔意等一切情狀，量處如主文所示之刑
    ，並就罰金部分諭知易服勞役之折算標準。扣案之美國COLT
    廠製MUSTANG PLUSII型口徑０．三八０吋制式半自動手槍一
    枝（含彈匣一個，槍枝管制編號0000000000號）
    ，依槍砲彈藥刀械管制條例第五條之一之規定，非經中央主
    管機關許可，不得製造、販賣、運輸、轉讓、出租、出借、
    持有、寄藏或陳列，均係違禁物，不問屬於犯人與否，均應
    依刑法第三十八條第一項第一款規定，予以宣告沒收。
貳、無罪部分
一、公訴意旨略以：被告甲○○明知未經許可不得寄藏具有殺傷
    力之制式手槍，緣九十四年七月三十一日十七時許，被告乙
    ○○先向被告甲○○借用車牌號碼八九八九─ＫＺ號自用小
    客車，再於九十四年八月一日十九時許，於歸還該車時，將
    其受寄代為保管之美國COLT廠製MUSTANG PLUSII型口徑０．
    三八０吋制式半自動手槍放置在該車右前座置物箱，在臺中
    市○○區○○路二段六一五號之一地下室二樓三０三號停車
    位，交付與被告甲○○寄藏，嗣於同年月三日十二時十分許
    ，經警搜索當場查獲，因認被告甲○○涉犯槍砲彈藥刀械管
    制條例第七條第四項之寄藏手槍罪嫌。
二、按犯罪事實應依證據認定之，無證據不得認定犯罪事實，又
    不能證明被告犯罪者，應諭知無罪之判決，刑事訴訟法第一
    百五十四條第二項及第三百零一條第一項分別定有明文。次
    按刑事訴訟法上所謂認定犯罪事實之證據，係指足以認定被
    告確有犯罪行為之積極證據而言；如未能發現相當證據或證
    據不足以證明，自不能以推測或擬制之方法，以為裁判基礎
    （最高法院二十九年上字第三一○五號、四十年臺上字第八
    十六號判例參照）。又被告或共犯之自白，不得作為有罪判
    決之唯一證據，仍應調查其他必要之證據，以察其是否與事
    實相符，刑事訴訟法第一百五十六條第二項定有明文。另刑
    事訴訟法第一百六十一條已於九十一年二月八日修正公布，
    其第一項規定：檢察官就被告犯罪事實，應負舉證責任，並
    指出證明之方法。因此，檢察官對於起訴之犯罪事實，應負
    提出證據及說服之實質舉證責任。倘其所提出之證據，不足
    為被告有罪之積極證明，或其指出證明之方法，無從說服法
    院以形成被告有罪之心證，基於無罪推定之原則，自應為被
    告無罪判決之諭知（最高法院九十二年臺上字第一二八號判
    例參照）。公訴人認被告甲○○涉犯上開罪嫌，無非以：被
    告乙○○於警詢及偵查中供述其將前揭手槍放置在前揭自小
    客車上，有以電話通知被告甲○○該手槍放置位置之事實；
    而被告甲○○於警詢及偵查中亦供述被告乙○○於歸還該車
    後，有以電話通知其手槍放置位置，被告甲○○並前往察看
    之事實，復有扣案前揭制式手槍、鑑定報告附卷可證云云，
    為其論據。訊據被告甲○○固坦承於九十四年七月三十一日
    十七時許出借前揭自用小客車予被告乙○○，被告乙○○於
    同年八月一日十九時許返還該自用小客車，嗣為警於同年月
    三日十二時十分許，在前揭自用小客車右前座置物箱內查獲
    該枝手槍之事實，惟堅決否認有寄藏該制式手槍之行為，辯
    稱：伊把車輛借給乙○○，乙○○還車時，說有東西放在車
    上忘了拿，伊問乙○○是什麼東西，乙○○要伊去查看是否
    有一把玩具手槍放在車上駕駛座旁前置物箱，伊過去看發現
    有，就馬上打電話叫他來拿回去，因為他沒有交通工具，就
    沒有馬上過來拿，後來就被警查獲了，乙○○未請伊幫忙保
    管該玩具手槍，他只是不確定東西是否留在車上，請伊幫忙
    看一下而已，伊也沒有同意幫乙○○保管該玩具手槍，亦未
    移動該手槍，且以伊接觸手槍之經驗，該把槍的體積比一般
    的手槍小一倍以上，所以伊認為那真的只是一把玩具手槍，
    並未在意等語。
三、經查：
（一）被告甲○○於警詢供稱：伊朋友綽號「阿昌」（即被告乙
      ○○）之男子曾於九十四年七月三十一日向伊借車號八九
      八九─ＫＺ自用小客車使用，於同年八月一日將該車開到
      伊住處樓下歸還，由伊開到臺中市○○路六一五號地下室
      號停車場停放，歸還後「阿昌」之男子有打電話告知，車
      上有他東西忘記拿走，是一把玩具手槍，伊有前去查看，
      也認為該手槍體積極小，不像一般手槍，類似玩具槍，就
      未理會它等語（見警卷第五頁）；於偵查中亦供稱：該車
      借給乙○○，約隔天晚上六、七時，在伊住處樓下還車給
      伊，事後乙○○有打電話給伊，說車上有一把玩具槍等語
      （見偵字第一二七一０號卷第三二頁）。觀諸被告甲○○
      前開供述，均一致供述被告乙○○於返還前揭車輛後，有
      打電話告知前揭車上有一把「玩具槍」，核與被告乙○○
      於偵查中供稱：槍是一個綽號「阿德」的朋友在九十四年
      五月初，在「阿德」的竹山家中拿給伊的，伊跟甲○○借
      車，就將槍放在副駕駛座的置物箱內，在九十四年七月三
      十一日在路邊買來報紙，就用報紙將槍包起來，當天還車
      之後，伊就打電話跟甲○○說該槍是「玩具槍」等語（見
      偵字第一二七一０號卷第六二頁）；於本院審理時結證稱
      ：九十四年七月三十一日是把槍拿出來找朋友炫耀，伊覺
      得想要別人尊重伊，八月一日伊把車子還給甲○○時，不
      是想要把槍寄放在甲○○那邊，伊把槍放在車子的副駕駛
      座置物箱裡面，當天借車，有喝了一點酒，隔天把車子開
      回去還，才發現把槍忘在車子裡面，伊回家時有找，但找
      不到，想說可能是放在車上，伊有打電話給甲○○，跟他
      說有一把玩具手槍放在車上忘了拿，過幾天再去拿等語（
      見本院卷第六七、六八頁），亦均一致供述以電話告知被
      告甲○○該手槍為「玩具槍」等情相符。再參酌本案扣案
      之制式手槍，其體積確比一般手槍小，置於前開車輛駕駛
      座旁之置物箱內，易使人認係玩具槍，此有照片四張在卷
      可憑（見警卷第二五、二六頁）。且現市面上之玩具手槍
      製造精良，其外型、材質及重量與制式手槍相比，幾可亂
      真，實務上每見將玩具槍之槍管換裝金屬槍管後，即可改
      造成具有殺傷力之改造玩具手槍，是被告甲○○認該把手
      槍係玩具手槍，尚不違常情。又被告甲○○雖有二次違反
      槍砲彈藥刀械管制條例前科，先後經本院七十九年度訴字
      第一四七三號判決、八十五年度重訴字第三四五號判決判
      處徒刑，此有臺灣高等法院被告前案紀錄表在卷可憑，惟
      其前開二案分別係持有九０手槍、中共製黑星手槍，有該
      二案之判決書各一份在卷可憑，該二款手槍之體型較大，
      與本案扣案手槍體型較火不同。況手槍之種類繁多，依被
      告甲○○之供述，其接獲被告乙○○之電話後，前往前揭
      車輛查看，確有一把玩具手槍，並無證據證明被告甲○○
      有更進一步把玩該手槍之行為，自不能僅因被告甲○○有
      違反槍砲彈藥刀械管制條例前科，遽以推論其初見本案扣
      案之手槍，即能辨識係制式手槍，是被告甲○○辯稱：乙
      ○○打電話告知伊認該把手槍係玩具手槍，該把手槍體積
      比一般手槍小，伊認為那真的只是一把玩具手槍等語，應
      可採信。
（二）槍砲彈藥刀械管制條例第七條第四項所規定之「寄藏」，
      係受人寄託代為藏匿、受人委託代為保管，而將物置於自
      己實力支配之下之意（最高法院七十四年臺上字第三四０
      ０號判例參照）。查同案被告乙○○於本院審理時以證人
      身分結證稱：伊把車子交還給甲○○後就離開，回到彰化
      縣芬園鄉家裡後找不到槍，就打電話給甲○○，跟甲○○
      說可能有一把玩具槍放在他的車上忘了拿，他過去看說有
      ，叫伊儘快過去拿，伊有跟甲○○說這兩天就會過去拿，
      伊並沒有將手槍交給甲○○保管，因為臨時找不到交通工
      具，如果伊有交通工具就會馬上過去拿，伊的意思是要確
      認槍有無在那邊等語（見本院卷第四七、四八、五一、五
      二頁），證述該手槍係還車時忘了取走而遺留在車上，並
      未將手槍交由被告甲○○保管。參酌前揭車號八九八九─
      ＫＺ自用小客車係由被告甲○○停放在所承租之臺中市○
      ○區○○路二段六一五號之一地下室二樓三０三號停車位
      ，由被告甲○○占有使用，固可解釋該自小客車係在被告
      甲○○實力支配之下，惟本案扣案之手槍置放在前揭自用
      小客車之駕駛座旁置物內，係因被告乙○○忘了拿走此一
      偶然之結果，並非被告乙○○有意將該手槍置於前揭自用
      小客車上交由被告甲○○保管，是證人乙○○證述未將該
      槍交由被告甲○○保管，應可採信。況依被告乙○○前揭
      證述，被告甲○○查知被告乙○○將該手槍忘在前揭自用
      小客車車上時，係要被告乙○○儘快過去拿，在被告乙○
      ○尚未前往取走之前，被告甲○○固未違反人情之常而將
      該槍移置棄置，但被告甲○○亦無積極將該槍移置保管藏
      匿之行為，該槍仍置於前揭自用小客車原來位置而遭警查
      獲，在被告乙○○未前往取回之前，該槍若有被竊等遺失
      之情，被告甲○○難認應負何責任，是被告甲○○辯稱：
      乙○○未請伊幫忙保管該玩具手槍，他只是不確定東西是
      否留在車上，請伊幫忙看一下而已，伊也沒有同意幫乙○
      ○保管該玩具手槍等語，應可採信。
四、綜上所述，本案被告甲○○主觀上認扣案之手槍為玩具手槍
    ，且被告乙○○未有將該制式手槍委由被告甲○○保管、藏
    匿之行為，而被告甲○○亦無代被告保管或藏匿該制式手槍
    之意思或行為，尚難以寄藏手槍罪相繩。本件公訴人所提出
    之證據或所指出之證明方法，尚不足為被告甲○○有罪之積
    極證明，或說服本院形成被告甲○○有罪之心證。此外，復
    查無其他積極之證據足資證明被告甲○○確有公訴人所指寄
    藏制式手槍之犯行，不能證明被告甲○○犯罪，依法自應諭
    知無罪之判決。
據上論斷，應依刑事訴訟法第二百九十九條第一項前段、第三百
零一條第一項，槍砲彈藥刀械管制條例第七條第四項，刑法第十
一條前段、第四十二條第二項、第三十八條第一項第一款，罰金
罰鍰提高標準條例第二條，判決如主文。
本案經檢察官楊忠誠到庭執行職務。
中    華    民    國    95    年    6     月    20    日
                  刑事第十四庭    審判長法  官  楊真明
                                        法  官  劉逸成
                                        法  官  黃渙文
上正本證明與原本無異。
如不服本判決，應於送達後十日內向本院提出上訴狀（須附繕
本），上訴於臺灣高等法院臺中分院。
中    華    民    國    95    年    6     月    20    日
                                        書記官  蔡宜林
附錄論罪科刑之法條︰
槍砲彈藥刀械管制條例第七條第一項：
未經許可，製造、販賣或運輸火砲、肩射武器、機關槍、衝鋒槍
、卡柄槍、自動步槍、普通步槍、馬槍、手槍或各類砲彈、炸彈
、爆裂物者，處死刑、無期徒刑或七年以上有期徒刑；處徒刑者
，併科新臺幣三千萬元以下罰金。
槍砲彈藥刀械管制條例第七條第四項：
未經許可，持有、寄藏或意圖販賣而陳列第一項所列槍砲、彈藥
者，處五年以上有期徒刑，併科新臺幣一千萬元以下罰金。


司法院資訊處製作；財團法人民間司法改革基金會備份。
